臺灣屏東地方法院民事判決　九十年度重訴字第二九○號
　　原　　　告　台灣銀行
　　法定代理人　甲○○
　　被　　　告　乙○
　　　　　　　　丙○○
右當事人間請求清償借款事件，本院判決如左：
    主      文
被告應連帶給付原告新台幣玖佰伍拾萬元，及自民國八十八年六月二十三日起至清償
日止，按週年利率百分之十點二五計算之利息，並自民國八十八年七月二十三日起至
清償日止，逾期在六個月以內部分，按上開利率百分之十，逾期超過六個月部分，按
上開利率百分之二十計算之違約金。
訴訟費用由被告連帶負擔。
本判決於原告以新台幣佰貳拾萬元供擔保後，得假執行。
    事      實
甲、原告方面：
一、聲明：求為判決如主文第一項所示及為以供擔保為條件之假執行宣告。
二、陳述：
(一)被告乙○於民國八十五年七月二十三日邀同被告丙○○為連帶保證人，向屏東縣
    東港鎮信用合作社借款新台幣（下同）九百五十萬元，約定清償期為八十八年七
    月二十三日，於每月二十三日繳付利息，借款利息按週年利率百分之十點二五計
    算，倘借款人未按期償還利息時，其逾期在六個月以內者，按上開約定利率百分
    之十，逾期六個以上者，其超逾六個月部分，按上開約定利率百分之二十加付違
    約金，詎被告乙○僅清償至八十八年六月二十二日止之利息，並尚欠本金九百五
    十萬元未清償，而依雙方授信約定書第五條第一款約定，任何一宗債務不依約清
    償本金或利息者視為全部到期。原告奉財政部八十八年九月十五日台財融第八八
    七四八六一三號函，自八十八年九月十五日二十四時起概括承受屏東縣東港鎮信
    用合作社，對被告取得債權人之地位，爰依借貸契約及保證契約之規定，請求被
    告連帶給付如訴之聲明所示之金額。
(二)本件借款負責對保之職員即證人王如榮於鈞院審理時證稱：「對保時，借款人須
    親自來，出示身分證由其核對，看是否為本人。」「本件是乙○親自到東港信合
    社對保，應該是他親自簽名。」等語，足證本件借款確實為被告乙○所借。
(三)被告乙○自承曾向屏東縣新園鄉農會借款，上開業務往來申請書、借款申請書及
    授信約定書上被告乙○之簽名，與本件借款存入帳戶之開戶印鑑卡上被告乙○之
    簽名極相同。而本件借款存入帳戶印鑑卡上之印文與本件借據及授信約定書上被
    告乙○之印文亦一致，且上該帳戶帳號中八十五年七月十日取款條上被告乙○之
    印文與本件開戶印鑑卡上乙○之印文相同。
(四)被告乙○於原東港信用合作社有三個帳戶，其中於被告乙○所自承向原東港鎮信
    用合作社仙吉分社開設之活期儲蓄存款0000000帳戶，於原告概括承受後
    ，轉為000000000000號帳戶。該帳戶開戶印鑑卡、業務往來申請書
    上被告乙○之簽名及印文，與被告乙○向新園鄉農會借款之授信約定書上乙○之
    簽名及印文一致。
(五)雖被告乙○於鈞院當庭命其所書寫之姓名，與本件借款之借據與授信約定書上簽
    名不同，然其當庭所書寫之姓名與其自行提出之新園新惠宮管理委員會簽名簿上
    亦不相同，足證被告乙○明知本件借據及授信約定書上簽名之真正，一時心虛，
    乃刻意為不同之簽名，亦證其欲蓋彌彰。
三、證據：提出本件借據、取款憑條、屏東縣新園鄉農會業務往來申請書、借款申請
    書、授信約定書、仙吉分社開戶印鑑卡、印鑑更換申請書、業務往來申請書各一
    件、本件授信約定書二件、對帳單六件，及聲請訊問證人王如榮。
乙、被告方面：
一、被告乙○部分：
(一)聲明：求為判決駁回原告之訴。
(二)陳述：
１、未向原告借款，否認本件借據及授信約定書上簽名及印文之真正，亦未於原東港
    信用合作社開戶，也沒有為本件借款之對保，本件授信約定書上所寫的身分證字
    號及地址均非正確。原告雖有於原東港鎮信用合作社開戶仙吉分社開戶（該帳戶
    帳號現為000000000000），但與原告提出的仙吉分社帳戶資料不同
    。原告亦曾向屏東縣新園鄉農會開戶及於八十六年十二月九日向屏東縣新園鄉農
    會借款，其上印文為真正，然簽名是誰所簽，已不復記憶。
２、原告所提取款條上之印文與本件印鑑卡上之張不符，該印鑑卡上之印文為真正。
    取款條上之印文應為他人冒名盜刻。
二、被告丙○○部分：
    被告未於準備程序期日及言詞辯論期日到場，亦未提出書狀作何聲明或陳述。
    理      由
一、被告丙○○經合法通知，未於言詞辯論期日到場，核無民事訴訟法第三百八十六
    條各款所列情形，爰依原告之聲請，由其一造辯論而為判決。
二、本件原告起訴主張被告乙○於八十五年七月二十三日邀同被告丙○○為連帶保證
    人，向原告借款九百五十萬元，約定清償期為八十八年七月二十三日，於每月二
    十三日繳付利息，借款利息按週年利率百分之十點二五計算，倘借款人未按期償
    還利息時，其逾期在六個月以內者，按上開約定利率百分之十，逾期六個以上者
    ，其超逾六個月部分，按上開約定利率百分之二十加付違約金，詎被告乙○僅清
    償至八十八年六月二十二日止之利息，並尚欠本金九百五十萬元未清償，而依雙
    方授信約定書第五條第一款約定，任何一宗債務不依約清償本金或利息者視為全
    部到期，爰依借貸契約及保證契約之規定，請求如被告連帶如訴之聲明所示之金
    額。被告則以未向原告借款，未曾為對保，本件借據及授信約定書上印文及簽名
    均非真正等語，資為抗辯。
三、原告主張被告乙○於八十五年七月二十三日邀同被告丙○○為連帶保證人，向其
    借款九百五十萬元乙節，雖據其提出借據一紙及授信約定書二紙為證，惟被告則
    以前揭情詞置辯，經查：
(一)原告主張上開借款程序，係經原告職員與被告乙○本人親自對保，業經證人王如
    榮於本院審理時證稱：「對保時，借款人須親自來，出示身分證核對，看是否為
    本人．．．．本件是乙○親自到東港信合社對保，應該是他親自簽名。」等語（
    見本院九十一年一月十五日準備程序筆錄），且本件借款授信約定書上所載被告
    乙○之地址、身分證字號與被告於本院審理時當庭所陳之地址及身份證字號均相
    同（見本院九十一年一月二十九日準備程序筆錄），故被告辯稱其未親自對保云
    云，為不足採。
(二)原告復主張被告乙○曾於八十六年十二月九日向屏東縣新園鄉農會借款及曾於原
    東港鎮信用合作社仙吉分社開立帳戶等情事，為被告乙○所不爭執，而上開屏東
    縣新園鄉農會業務往來申請書、借款申請書、授信約定書上及東港信用合作社仙
    吉分社開戶之印鑑卡上被告乙○之簽名，與本件借款借據及授信約定書上被告乙
    ○之簽名於筆畫及勾勒上均極相似，亦證本件借款借據及授信約定書上被告乙○
    之簽名為其所親簽，被告乙○所辯其未為本件借款借據及授信約定書上之簽名云
    云，不足採信。
(三)被告乙○雖辯稱其未於原東港鎮信用合作社開戶云云，然查其於原東港鎮信用合
    作社開戶（帳號為0000000）資料中留存之簽名與其自承之於屏東縣新園
    鄉農會借款申請書、授信約定書及原東港鎮信用合作社仙吉分社所留存之簽名於
    於筆畫及勾勒上極為相似，足證原告主張該帳戶為被告乙○所開設乙節為可採。
    而本件借款所存入之帳戶亦為上開帳號為0000000之帳戶，且該帳戶中八
    十五年七月十日取款條上之印文亦與本件開戶印鑑卡上被告乙○之印文相同，亦
    證該帳戶資金進出情形為被告乙○所知悉。
(四)至被告乙○於本院當庭命其所書寫之姓名，與本件借款之借據與授信約定書上簽
    名雖不相同，然其於本院當庭命其所書寫之姓名與其自承之屏東縣新園鄉農會借
    款申請書及原東港鎮信用合作社仙吉分社所留存之簽名亦不相同，僅證被告乙○
    簽名態樣多種，尚不足為其有利之認定。且其於本院審理時，否認其在原東港鎮
    信用合作社開戶及有金錢進出云云（分見本院九十年十二月六日及同年十二月二
    十日言詞辯論筆錄），嗣則自承其曾在原東港鎮信用合作社仙吉分社開戶之事實
    （見本院九十一年一月十五日準備程序筆錄），惟旋又辯稱原告於本件借款之授
    信約定書上未載其身分證號碼及所載之地址錯誤云云，然經本院當庭訊問其地址
    及身分證號碼，均與本件授信約定書上所載者相同（見本院九十一年一月二十九
    日準備程序筆錄），故原告主張被告乙○前開所辯，係屬臨訟飾詞，亦非無由。
四、綜上所述，本件原告主張上開借款為被告乙○所親借，應堪予採信，被告乙○抗
    辯其未為本件之借款，尚非可取。從而原告依消費借貸及連帶保證之法律關係，
    請求被告連帶給付九百五十萬元及自八十八年六月二十三日起至清償日止，按週
    年利率百分之十點二五計算之利息，並自八十八年七月二十三日起至清償日止，
    逾期在六個月以內部分，按上開利率百分之十，逾期超過六個月部分，按上開利
    率百分之二十計算之違約金，為有理由，所訴應予准許。又原告陳明願供擔保以
    代釋明聲請宣告假執行，核亦無不合，爰酌定相當之擔保金額，准予宣告假執行
    。
據上論結，本件原告之訴為有理由，依民事訴訟法第三百八十五條第一項前段、第八
十五條第二項、第三百九十條第二項，判決如主文。
中　　　華　　　民　　　國　　九十一　　年　　　三　　　月　 二十七　　 日
                                    臺灣屏東地方法院民事第一庭
~B審判長法官　洪  有  川
~B法　　　官　王  幸  華
~B法　　　官　柯  雅  惠
右為正本係照原本作成。
如不服本判決，應於送達後廿日內，向本院提出上訴狀。
~B法院書記官　黃  佳  惠
中　　　華　　　民　　　國　　九十一　　年　　　三　　　月　　 十九　　 日
